【裁判字號】    89,婚,31
【裁判日期】    891121
【裁判案由】    離婚等
【裁判全文】
臺灣板橋地方法院民事判決  八十九年婚字第三一號
    原      告  乙○○
    訴訟代理人  李富祥律師
    被      告  甲○○      住台北縣板橋市○○○路八十九巷一弄二十六號
右當事人間請求離婚事件，本院判決如左：
    主    文
准原告與被告離婚。
訴訟費用由被告負擔。
    事    實
甲、原告方面：
一、聲明：求為判決：如主文所示。
二、陳述：
  （一）查兩造於民國（下同）八十五年五月三十日結婚，並育有一女何品萱，惟
          被告自婚後即時常毆打原告，被告因失業在家，於八十八年八月十一日晚
          上十九時三十分許，前往台北市○○街七十二巷十號「東益商行」原告工
          作地點，向原告索款花用，為原告拒絕後，被告竟動手毆打原告，導致原
          告身上多處受有瘀斑等傷害，此有原告所提出之驗傷診斷書以及  鈞院向
          台北市警局大同分局調閱之偵訊（調查）筆錄為證。詎被告仍未收斂其暴
          行，嗣於八十九年九月十八日下午十四時許，原告前往被告住處探視小孩
          何品萱時（原告因遭被告毆打暫回娘家躲避），被告即準備攝影機要脅原
          告必須承認八月十一日之傷痕是自己造成，但為原告所拒，被告再動手毆
          打原告，造成原告身體多處瘀傷，並以不堪入耳之粗鄙言語辱罵原告，而
          被告毆打及辱罵原告之行為均被攝影機拍攝下來，此亦有錄影帶為憑。
    （二）次查被告對原告之暴力行為，約自二年前即時有發生，在此期間，原告受
          被告辱罵毆打均回娘家哭訴，原告之母趙梅蘭均知悉詳情，  鈞院傳訊趙
          梅蘭，趙梅蘭均已證述上情，再者，於八十八年九月十八日原告回被告住
          處探視小孩時，被告再次動手毆打原告，並以不堪之言詞辱罵原告，而被
          告毆打及辱罵原告之行為，均被攝影機拍攝下來，且嗣後於雙方電話通話
          時，被告口氣凶暴，以語帶恐嚇、威脅語氣，辱罵原告，造成原告心裡甚
          大的壓力，已達於不堪同居之虐待的程度，而被告此等恐嚇威脅及辱罵行
          為亦被錄音帶所錄下，相關錄音、錄影帶已檢呈  鈞院參酌。為此，原告
          為求脫離婚姻暴力，提出本訴。
    （三）按依民法第一千零五十二條第三款規定，夫妻之一方受他方不堪同居之虐
          待者，得向法院請求離婚。查被告長期連續毆打原告，並以粗鄙不堪之言
          詞辱罵原告，此均有原告所提出之驗傷診斷書、錄音帶及錄影帶為證。再
          原告向台灣士林地方法院聲請民事通常保護令，亦經法院核准發給保護令
        是被告所為致原告受有不堪同居之虐待。
    （四）復按民法第一千零五十二條第二項規定：「有前項以外之重大事由，難以
          維持婚姻者，夫妻一方得請求離婚」。查本件被告毆打原告並以不堪入耳
          之言詞辱罵原告，兩造已成怨偶，實難以維持婚姻關係，且被告對原告請
          求離婚，亦表同意，據此，原告顯有得據以請求離婚之原因。
三、證據：提出戶籍謄本、驗傷診斷書二份、錄影帶、錄音帶各一捲、台灣士林地方
          法院八十八年度家護字第六十三號民事通常保護令等件為證，並聲請訊問
          證人趙梅蘭、黃淑麗。
乙、被告方面：
一、聲明：求為判決﹕駁回原告之訴。
二、陳述：之前兩造常吵架，因二人個性都很強，八十八年八月九日原告離家出走，
          八十九年八月十一日伊要去帶原告返家，原告拒絕，兩造才發生拉扯，伊
          未毆打原告，不知原告為何受傷，嗣原告於同年八月底至酒店上班，並與
          其他男人交往，同年九月十八日當日兩造發生拉扯，伊亦有受傷。
三、證據：提出診斷證明書、查尋人口案件登記表、照片數幀、賀卡三張、通聯紀錄
          及錄音帶等件為證，並聲請向台北市政府警察局大同分局調閱偵訊（調查
          ）筆錄。
    理    由
一、原告主張被告對其迭有毆打辱罵之行為，致其受有不堪同居之身體上及精神上之
    虐待，且有難以維持婚姻之重大事由，爰依民法第一千零五十二條第一項第三款
    及第二項之規定，訴請法院判准離婚等語。被告則以：伊並未毆打原告，二次傷
    害均係兩造發生拉扯所致，嗣原告至酒店上班，並與其他男人交往云云置辯。
二、查兩造係夫妻，有戶籍謄本可佐，且為被告所不爭執，應堪信為真實。
三、原告主張﹕兩造婚後被告曾多次毆打原告一節，已據證人即原告之母趙梅蘭於本
    院訊問時證述﹕「他們結婚四年，…，兩年前我女婿（即被告）不做鋁門窗，之
    後他們就常常吵架，兩年前有一次我女婿把我女兒（即原告）打到眼睛瘀血，之
    前他們吵架，我女兒也都不敢回來告訴我，我女兒後來有跟我說他們有吵架，有
    打架，之後有看過我女兒臉部有多處瘀傷，另外有一次被告在我大女兒的檳榔攤
    上打我女兒一次，他們會為了小事情吵架，…，八月十一日他打我女兒，我問他
    為什麼，他還當眾罵我五字經。」等語甚詳（參見本院八十九年十月十八日言詞
    辯論筆錄），另被告曾因原告離家借住胞姐家中，欲予接返，乃於八十八年八月
    十一日晚上七時三十分許，前往台北市○○街七十二巷十號原告任職之「東益商
    行」，表明要接原告回家，為原告所拒後，被告竟以雙手分別環抱黃女之頸部及
    腰部，原告為躲避而往下蹲，被告竟基拉扯原告，二人因拉扯而摔倒地上，致原
    告受有右額不規則小瘀斑、右頰淺瘀斑、右下頜小瘀斑、右前方頸部橫向條狀刮
    痕、右上臂、右腕、左上臂淺瘀斑、右膝前方內外側各一處瘀斑等傷害等情，有
    驗傷診斷書一紙可佐，並經證人黃淑麗於本院訊問時證述明確（參見本院八十九
    年五月十九日訊問筆錄），被告上揭行為並經台灣士林地方法院判處有期徒刑貳
    月，如易科罰金以參佰元折算壹日，緩刑年確定在案，亦有上揭刑事判決書可
    參，另被告復於八十九年九月十八日毆打原告成傷一節，亦據原告提出驗傷診斷
    書一紙可參，再經本院勘驗原告所提出被告於八十八年九月十八日以錄影機拍攝
    之內容，被告一再要原告承認當天（即八十八年八月十一日）被告並未毆打原告
    ，並一再追問何人指使原告對其提出傷害告訴，何人指使原告失蹤一個多月，何
    人借錢支持原告逃亡，並要求原告之母、姐及姐夫向其道歉，並一再以三字經辱
    罵原告，致原告一再哭泣一節，亦據本院於八十九年六月十二日勘驗上開錄影帶
    屬實，有勘驗筆錄可按，原告復因被告施以上揭家庭暴力而向台灣士林地方法院
    聲請核發民事通常保護令，經獲准在案，並有該院八十八年度家護字第六十三號
    民事通常保護令可稽，被告所辯：伊並未毆打原告云云，顯無可採。再依被告所
    提出之照片數幀、賀卡三張、通聯紀錄及錄音帶等件，均不足以證明原告係於八
    十八年八月底至酒店上班，且為原告所否認，是被告以此辯稱﹕因原告於八十八
    年八月底至酒店上班，伊一時氣憤始有拉扯原告之舉云云，欲以此做為毆打原告
    之正當事由，亦無可採信。堪認原告之主張為真實。
四、按維護人格尊嚴與確保人身安全，為我國憲法保障人民自由權利之基本理念。增
    進夫妻情感之和諧，防止家庭暴力之發生，以保護婚姻制度，亦為社會大眾所期
    待。民法第一千零五十二條第一項第三款所稱「不堪同居之虐待」，應就具體事
    件，衡量夫妻之一方受他方虐待所受侵害之嚴重性，斟酌當事人之教育程度、社
    會地位及其他情事，是否已危及婚姻關係之維繫以為斷。若受他方虐待已逾越夫
    妻通常所能忍受之程度而有侵害人格尊嚴與人身安全者，即不得謂非受不堪同居
    之虐待，大法官會議著有釋字第三七二號解釋可資遵循。查被告於婚後即對原告
    有身體上毆打之行為，八十八年八月十一日並於原告任職「東益商行」之公共場
    所，以手環抱原告之頸部及腰部，並拉扯原告，致原告受有身體多處刮淤傷，已
    足以損害原告之名譽並對原告之身、心造成莫大傷害，被告復於八十八年九月十
    八日一再要原告承認八十八年八月十一日被告並未毆打原告，並一再追問何人指
    使原告對其提出傷害告訴，何人指使原告失蹤一個多月，何人借錢支持原告逃亡
    ，並要求原告之母、姐及姐夫向其道歉，並一再以三字經辱罵原告，致原告一再
    哭泣，再以錄影機錄下一節，致原告受有身、心痛苦之事實，已認定如上述，衡
    諸社會一般通念及客觀情事，顯已逾越夫妻通常所能忍受之程度而有侵害原告之
    人格尊嚴與人身安全者，揆諸上開說明，自應構成民法第一千零五十二條第一項
    第三款規定「不堪同居之虐待」之事由，從而，原告據以訴請離婚，為有理由，
    應予准許。
五、兩造既經本院認定有不堪同居虐待之事由，並准予兩造離婚，是原告請求另依同
    法第一千零五十二條第二項規定判決離婚之事由，自無庸再予審酌，附此敘明。
六、據上論結，本件原告之訴為有理由，應依民事訴訟法第七十八條，判決如主文。
中      華      民      國    八十九    年     十一     月      二十一  日
                                    臺灣板橋地方法院家事法庭
~B法      官  李昭融
右為正本係照原本作成
如不服本判決應於送達後廿日內向本院提出上訴狀。
中      華      民      國    八十九    年     十一     月      二十二  日
~B法院書記官  陳蒼仁


司法院資訊處製作；財團法人民間司法改革基金會備份。
